臺灣高等法院刑事判決　　　　　　　　93年度上訴字第2309號
上　訴　人　臺灣板橋地方法院檢察署檢察官
被　　　告　乙○○
　　　　　　　　　　現於部隊服役中（未設信箱號碼）
選任辯護人　蘇明淵律師
　　　　　　謝孟儒律師
上列上訴人因被告偽造文書等案件，不服臺灣板橋地方法院93年
度訴字第660 號中華民國93年7 月8 日第一審判決（起訴案號：
臺灣板橋地方法院檢察署92年度偵字第12554 號），提起上訴，
本院判決如下：
    主  文
上訴駁回。
    理  由
一、公訴意旨略以：被告乙○○於民國91年8 月18日傍晚某時，
    在臺北縣三重市○○號○○道親水公園，受友人甲○○之託
    ，代為保管車牌號碼BJA─133號重型機車鑰匙，竟意圖為自
    己不法之所有，持該鑰匙打開機車置物箱，竊取置物箱內之
    丁嘉明所有國際廠牌GD75型手機1 支（內含門號0000000000
    號ＳＩＭ卡1 張）、甲○○所有手機1 支（內含門號000000
    0000號ＳＩＭ卡1 張）及皮夾內現金新臺幣（下同）3100元
    ，並基於意圖為自己不法所有及偽造私文書之概括犯意，持
    皮夾內甲○○所有之中國國際商業銀行信用卡（卡號：0000
    000000000000）及誠泰商業銀行信用卡（卡號：0000000000
    000000）各1 張，連續於附表所示時、地，偽造「甲○○」
    之署名於簽帳單上，制作虛偽不實之消費紀錄，憑以行使而
    以盜刷信用卡方式購買價值如附表所示金額之商品，致使各
    該信用卡特約商店之職員均陷於錯誤，認係原持卡人甲○○
    之刷卡消費行為，乃如數支付刷卡購物之商品予乙○○，足
    以生損害於甲○○、各該信用卡特約商店及中國信託商業銀
    行、誠泰商業銀行對於信用卡持有人管理之正確性，乙○○
    嗣後返回前揭親水公園將信用卡放回皮夾內，並於同日晚間
    8 時30分許，將機車鑰匙返還甲○○。嗣甲○○發現遭竊及
    盜刷情事，始查知上情。因認被告乙○○涉犯刑法第320 條
    第1 項之竊盜罪嫌及同法第216 條、第210 條之行使偽造私
    文書罪嫌及同法第339 條第1 項之詐欺罪嫌等語。
二、按犯罪事實應依證據認定之，無證據不得認定犯罪事實；又
    不能證明被告犯罪者，應諭知無罪之判決，刑事訴訟法第15
    4 條第2 項、第301 條第1 項分別定有明文。另按認定犯罪
    事實應憑積極證據，倘積極證據不足以為不利於被告事實之
    認定時，即應為有利被告之認定，更不必有何有利之證據，
    最高法院30年度上字第816 號著有判例，所謂「積極證據足
    以為不利被告事實之認定」，依據同院76年度臺上字第4986
    號判例意旨，係指據為訴訟上證明之全盤證據資料，在客觀
    上以達於通常一般之人均不致於有所懷疑，而得確信被告確
    曾犯罪之程度；若未達到此一程度，而有合理懷疑之存在時
    ，即無從為被告有罪之確信。
三、本件公訴人認被告乙○○涉犯前開竊盜、行使偽造私文書及
    詐欺取財罪嫌，無非係以告訴人甲○○於警詢、偵查中之指
    訴，證人丁嘉明於偵查中之證詞，復有監視錄影帶1 卷、翻
    拍照片2 張、中國國際商業銀行消費明細、誠泰商業銀行交
    易明細表各1 紙、簽帳單影本8 紙在卷為其主要論據。訊據
    被告乙○○堅決否認有上開竊盜、行使偽造私文書及詐欺取
    財之犯行，辯稱：91年8 月18日甲○○約伊去三重親水公園
    打球，伊與黃元忠約晚上6、7點到達親水公園，當時他們一
    群人已經在那裡，後來甲○○說東西可否寄放在伊這邊，他
    將一串鑰匙、手機、還有皮包交給伊，伊隨即將這些東西放
    入背包內，隔3 、40分後，甲○○約的球員都到場，伊將背
    包放在距離約10公尺處後，即與黃元忠、告訴人的朋友丁嘉
    銘及蘇智章及蘇智章的朋友一起上場打球，下場後沒多久，
    甲○○的朋友說他們要回教會，這時甲○○就出現，伊就將
    手機、皮包及鑰匙交還給他，伊與黃元忠去找甲○○時，他
    就說現金及證件不見了，伊只有保管他的鑰匙、手機、皮包
    。他拿皮包給伊時，伊沒有看裡面的證件是否包括被盜刷的
    信用卡。另錄影帶中盜刷信用卡的人並不是伊，伊沒有盜刷
    等語。
四、經查：
  (一)經原審當庭勘驗監視錄影帶結果：「黑白畫面分成四個小畫
    面，螢幕下方顯示8 月18日17時37分10秒至39分30秒，左邊
    兩小畫面部分有一穿白色上衣，前面有英文字，下穿七分褲
    ，褲管旁邊有兩條白色滾邊，左邊背一背包之男子，體型壯
    碩，身高不高，與女店員的身高相差大約十公分左右，進入
    店內刷卡購物。僅能看出側邊無法看出正面臉型，能看出正
    面臉型的錄影畫面，因為距離太遠，無法清晰看出臉型。」
    ，此有原審93年4 月19日勘驗筆錄在卷可稽（原審卷(一)第43
    頁）。而該錄影帶經本院送請內政部警政署刑事警察局擷取
    、放大處理後，依放大後相片明顯可知（有該局以93年11月
    8 日刑鑑字第0930184271號鑑驗通知書檢附之相片可稽〈函
    附於本院卷第42頁，相片外附證物袋〉），該盜刷信用卡者
    體型壯碩，與被告瘦長體型顯不相符，足見錄影帶中盜刷信
    用卡之人並非被告。
  (二)告訴人甲○○雖於警詢、偵查中指訴：伊於91年8 月18日下
    午將機車鑰匙交給被告保管，20時30分許發現停放於臺北縣
    三重市河濱公園之BJA─133號重型機車置物箱內之財物遭竊
    ，損失現金3100元、身分證1 張、國際牌GD75型的行動電話
    （門號0000000000）1 支；雖然中國國際商銀、誠泰銀行之
    信用卡2 張還在皮包內，後來發現當日被拿至臺北市○○○
    路全國電子等店盜刷，全國電子監視錄影帶畫面上持伊信用
    卡盜刷之男子，就是被告乙○○等語（見偵查卷第11頁反面
    、第14頁、第38頁）。惟並未指訴其所有內含門號00000000
    00號ＳＩＭ卡1 張之行動電話機失竊，是公訴人謂告訴人失
    竊之物含上開此行動電話機云云，容有誤認。又告訴人於原
    審審理中證稱：「（被告）他們大約5、6點到親水公園，他
    到了以後跟黃元忠在吃飯，廖偉成抵達後活動才開始，鑰匙
    是之前就交給被告，沒有把手機及皮包交給他．．．」（見
    原審卷(一)第19頁）、「（你交給被告的時間會不會是在4 點
    多？）不會。在5 點之後。」、「（為何你如此認定監視錄
    影帶中的人是乙○○？）他有點像，因為他平常打扮就是這
    樣，有背背包的習慣，當天打籃球時大家都穿短褲，我不記
    得他穿短褲的顏色，我無法從監視錄影帶中人的容貌及身材
    認定是被告，我是根據穿著認定。」等語（見原審卷(一)第24
    頁及原審卷(二)第24頁）。又證人丁嘉明、黃元忠、吳東洲於
    偵查中均證稱：被告於當日下午6 時才至三重市親水公園等
    語（見偵查卷第53至56頁）；另證人黃元忠於原審審理中證
    稱：「（當天如何到達球場？）被告找我去，他去載我。」
    、「（幾點到達？）6 點多。」、「（吃飯後你有無下去打
    球？）有。我與被告及其他三人一起下去打球。」、「（你
    有無交東西給被告保管？）有，是在甲○○交給被告之前，
    我到球場就交給他。我交給他手機、皮夾、鑰匙，這些東西
    都沒有掉。」等語（見原審卷(一)第53、54、56頁）；另證人
    吳東洲於原審審理中證稱：「（被告到球場至離開間，有無
    再看到他？）有。他到達後約半小時，有看到他在吃飯。」
    、「被告到達以後，我才將手機交給甲○○一起放在機車置
    物盒。」、「（你有看到甲○○交機車鑰匙給被告距離你將
    手機交給甲○○多久？）沒有多久，大約15分鐘左右。」等
    語（見原審卷(一)第48至49頁）。雖就交付被告保管之物品與
    被告所供述有出入，或許係因他人寄放物品眾多，誤將證人
    黃元忠之手機、皮包誤認係告訴人所有，但可確定告訴人將
    機車鑰匙交付被告保管之時間，是在當日下午6 時被告到達
    以後。
  (三)從卷附之中國國際商業銀行消費明細、誠泰商業銀行交易明
    細表各1 紙及信用卡簽帳單影本8 紙可知（見偵查卷第20頁
    至第29頁），告訴人所有如附表所示銀行信用卡第一筆被盜
    刷之時間為91年8 月18日17時40分，在臺北市○○○路○ 段
    234 號；另外二筆被盜刷之時間為同日17時45分，在臺北市
    ○○○路4 段304 號、17時57分，在臺北市○○○路○ 段20
    1 號，均係在告訴人將機車鑰匙交付被告保管前，則被告如
    何能利用告訴人交付之鑰匙打開機車置物箱，竊取置物箱內
    之信用卡，趕往臺北市○○○路○段盜刷後再放回原處？況
    若係被告所竊取、盜刷，為避免事跡敗露，當就近選擇在臺
    北縣三重市附近盜刷，何須捨近求遠，於假日交通尖峰時段
    前往來回車程各約2 、30分鐘之臺北市○○○路○ 段盜刷後
    ，再趕回三重市將信用卡歸還原位？又另有一筆被盜刷之時
    間是當日18時10分，在臺北市○○○路○ 段502 號，被告當
    時人既然還在三重市親水公園，如何能分身同時出現在臺北
    市○○○路○ 段502 號店內盜刷告訴人之信用卡？顯見確實
    不是被告利用告訴人交付機車鑰匙之機會，盜取告訴人機車
    置物箱內之信用卡盜刷後再放回原處。另被害人丁嘉明雖指
    述於當日將手機一支置放於告訴人之機車置物箱內遺失，但
    並未指述是遭被告竊取，亦無積極證據證明是被告所竊取，
    況如被害人丁嘉明所稱伊連同他人之手機5 支均放於告訴人
    之機車置物箱內，但僅手機1 支遭竊等語，如欲竊取，為何
    不連同其他手機一併竊取？不符常情，故其手機可能係置放
    他處遭竊。
五、綜上所述，告訴人甲○○之指訴與事實屬尚有間，難依其指
    訴遽為被告乙○○有竊盜、行使偽造私文書及詐欺取財之犯
    行。另附表所示之簽帳單原本，均因逾保存期限而無法調得
    乙節，有中國國際商業銀行94年2 月17日（94）中卡字第02
    03號函、財團法人聯合信用卡處理中心94年3 月15日（94）
    聯卡會計字第114 號函在卷可參（本院卷第76頁、第85至87
    頁）；而因簽帳卡僅為影本，因字跡特徵欠晰，無法鑑定乙
    節，復有內政部警政署刑事警察局93年11月8 日刑鑑字第09
    3018427-1 號鑑驗通知書可佐（附於本院卷第42頁），是附
    表所示之簽帳單均無法資為被告不利之證明。至證人林建良
    於本院具結所證稱：與被告見過不到三次，當天（91年8 月
    18日）其有去打球，其未見到被告何時下去打球，但有見到
    被告在場，當時被告在吃東西，天色未暗；未注意被告所背
    背包與當庭所背者是否同一，現場有聽說甲○○被偷錢等語
    （本院卷第33、34頁），固可證明被告於91年8 月18日有在
    公訴意旨所載之河濱公園，且告訴人遭竊之事實，但由上開
    證言，無從證明告訴人之遭竊係被告所為，自難資為被告不
    利之證據。此外，復查無其他積極證據足認被告有公訴人所
    指之竊盜、行使偽造私文書及詐欺取財犯行，不能證明被告
    犯罪，揆諸前揭說明，原審為被告無罪之諭知，核無不合，
    應予維持。
六、檢察官依告訴人請求而提起上訴，其意旨略稱：告訴人係於
    91年8 月18日下午5 時許交付鑰匙與被告保管，非同日6 時
    許，且信用卡簽名，原審未送鑑定，遽為被告無罪判決，稍
    嫌速斷云云。惟查被告係於91年8 月18日下午6 時許始到達
    上開公訴意旨所載之三重市河濱公園球場，業據證人丁嘉明
    、黃元忠、吳東洲證述如前，並經本院認定無訛，上訴意旨
    所謂告訴人係在下午5 時許交付鑰匙與被告保管云云，既未
    舉出證據以明之，且告訴人遭盜刷之時地，係91年8 月18日
    17時40分許，在臺北市○○○路○ 段234 號，亦如前述。是
    縱告訴人係於下午5 時許交付鑰匙予被告屬實，衡情，被告
    亦斷難於40分鐘內即能由三重趕至臺北市○○○路，遑論公
    訴人所稱被告於附表四所示盜刷時間，被告其人係在三重市
    河濱公園球場現場乙節，公訴人迄未說明其因。再附表所示
    簽帳單因僅有影本而無從鑑定筆跡，亦經本院敘明如前。故
    公訴人前揭上訴意旨，仍無理由，應予駁回。
據上論斷，應依刑事訴訟法第368 條判決如主文。
本案經檢察官呂光華到庭執行職務。
中　　華　　民　　國　　94　　年　　7 　　月　　19　　日
                  刑事第二十庭審判長法  官  陳貽男
                                    法  官  高明哲
                                    法  官  許仕楓
以上正本證明與原本無異。
如不服本判決，應於收受送達後10日內向本院提出上訴書狀，其
未敘述上訴之理由者，並得於提起上訴後10日內向本院補提理由
書狀（均須按他造當事人之人數附繕本）。
                                    書記官  劉貞達
中　　華　　民　　國　　94　　年　　7 　　月　　28　　日
附表：
　┌──┬────┬─────┬───────┬────┐
　│編號│ 卡　別 │ 盜刷時間 │  地    　點　│ 金  額 │
　│　　│　　　　│91.8.18   │      　　　　│(新臺幣)│
　├──┼────┼─────┼───────┼────┤
　│　　│誠泰商業│ 下午     │臺北市○○○路│1099元  │
　│ 一 │銀行信用│5點40分許 │3段234號全國電│        │
　│　　│卡　    │　　　　　│子股份有限公司│        │
　├──┼────┼─────┼───────┼────┤
　│　　│中國國際│ 下午     │臺北市○○○路│1800元  │
　│ 二 │商業銀行│5點45分許 │4段304號統一星│        │
　│　　│信用卡　│　　　　　│巴克同領店    │        │
　├──┼────┼─────┼───────┼────┤
　│　　│中國國際│ 下午     │臺北市○○○路│2700元  │
　│ 三 │商業銀行│5點57分許 │4段201號1樓統 │        │
  │    │信用卡　│　　　　　│一星巴克      │        │
　├──┼────┼─────┼───────┼────┤
　│　　│誠泰商業│ 下午     │臺北市○○○路│2859元  │
　│ 四 │銀行信用│6點10分許 │4段502號康是美│        │
　│　　│卡　    │　　　　　│生活藥店聯逸門│        │
  │    │  　　  │　　　　　│市　          │        │
　├──┼────┼─────┼───────┼────┤
　│　　│誠泰商業│ 下午     │臺北市○○○路│2700元  │
　│ 五 │銀行信用│6點32分許 │1段323號統一星│        │
  │    │卡　    │　　　　　│巴克          │        │
　├──┼────┼─────┼───────┼────┤
　│　　│中國國際│ 下午     │臺北市○○○路│4440元  │
　│ 六 │商業銀行│6點45分許 │4段295號太平洋│        │
　│　　│信用卡　│　　　　　│頂好咖啡IS    │        │
  │    │　　　　│　　　　　│COFFEE忠孝三店│        │
　├──┼────┼─────┼───────┼────┤
　│　　│誠泰商業│ 下午     │臺北市○○○路│2700元  │
　│ 七 │銀行信用│6點51分許 │4段250之1號1樓│        │
　│　　│卡　    │　　　　　│統一星巴克延吉│     　 │
  │    │  　　  │　　　　　│店　          │        │
　├──┼────┼─────┼───────┼────┤
　│　　│中國國際│ 下午     │臺北市○○○路│2700元  │
　│ 八 │商業銀行│7點16分許 │217號1樓統一星│        │
　│　　│信用卡　│　　　　　│巴克南西店    │        │
　└──┴────┴─────┴───────┴────┘
